行　政　法　院　判　決　　　　　　　　　　　　　　八十七年度判字第九二三號
　　再 審原 告　甲○○
　　訴訟代理人　乙○○
　　再 審被 告　經濟部中央標準局
右當事人間因商標評定事件，再審原告對本院中華民國八十六年十一月十三日八十六
年度判字第二八○○號判決提起再審之訴。本院判決如左︰
　　主  文
再審之訴駁回。
　　事  實
緣再審原告之前手霖牧企業股份有限公司於民國八十一年十二月三十日以「青山島」
商標，指定使用於當時商標法施行細則第二十四條第十七類之酒、干邑白蘭地、蘇格
蘭威士忌、香檳酒、烈酒、琴酒、奶酒、藥酒、麥牙酒、水果酒、葡萄酒、涼酒、伏
特加酒、啤酒、低酒精啤酒、白酒、紅酒、再製酒商品申請註冊，經再審被告審查核
准，列為註冊第六○○八○一號商標，旋移轉登記予再審原告刊登於八十四年七月一
日商標公報。嗣關係人青島啤酒股份有限公司以系爭商標有違註冊時商標法第三十七
條第一項第六款及第七款規定，對之申請評定。案經再審被告為申請不成立之評決。
關係人訴經經濟部經（八五）訴字第八五六二三七三一號訴願決定，將原處分撤銷。
再審被告遂重行評決系爭第六○○八○一號「青山島」商標之註冊應作為無效，其聯
合第七二○○七三號「青之島」商標應一併撤銷，發給中台評字第八五○二二八號商
標評定書。再審原告循序起訴，為本院八十六年度判字第二八○○號判決駁回，乃以
該判決有行政訴訟法第二十八條第一款之再審情形為由，對之提起再審之訴，茲摘
兩造訴辯意旨於次：
再審原告起訴意旨略謂︰一、系爭商標註冊時，商標法第三十七條第一項第六款為「
有欺罔公眾或致公眾誤信之虞者」，不得申請註冊，其方法之目的在防止商標混淆、
維護交易安全，故其適用只須在客觀上有使一般消費者發生混淆誤認之虞者為已足，
並不以該他人商標已在我國註冊或達夙著盛譽為要件。但不論其是否為註冊或達盛譽
，據以評定之標誌必須在客觀上為一商標，即達識別性為前提要件，茍據以評定之標
誌未符合我國商標法之概念，無法使一般商品購買人認識其為表彰商品之標識，並得
藉以與他人商品相區別之特別顯著性，則無混淆之可能性。而「青島」為我國極富盛
譽之地名，位於山東省，非獨創性文字，「青島」、「TSINGTAO」為一品名之名稱，
非商標之使用，依據以評定之大陸商．青島啤酒股份有限公司所呈送之進出口發票及
原產地證明書，皆表明為品名，但此重要證據漏未審查，自不得據此「標識」加以評
定。二、「青山島」為一組獨創文字，不應任意割裂為「青」、「山」、「島」三個
字而審查，此乃通體觀察之概念，據以評定商標「青島」為一強烈地名，我國人民耳
熟能詳，其所代表意義之深刻印象，與「青山島」在於表示某一島名之涵意完全不同
，就觀念而言，截然分野。換言之，「青山島」為三字組成之商標，任何一字皆為專
用部分，然再審被告卻將此商標整體割裂而據以「青島」排列比對審查，其認事用法
有違經驗驗法則及鈞院二十六年判字二十號判例。三、原判決適用法規顯有錯誤，敬
請為判決將其廢棄等語。
再審被告答辯意旨略謂︰一、系爭註冊第六○○八○一號「青山島」商標圖樣之中文
有「青」、「島」二字，與關係人據以評定商標「青島」、「TSINGTAO」外觀、讀音
相同，易滋混淆認認之虞，應屬近似之商標。又該據以評定商標圖樣係關係人及其前
手首先使用於各種啤酒商品之標誌，除早於中國大陸、美國、新加坡、加拿大、馬來
西亞、法國等世界多國獲准註冊外，於系爭商標八十二年六月十六日申請註冊之前，
該據以評定商標之酒類商品即透過經銷商及代理商於新加坡之新民日報、聯合早報刊
登廣告宣傳促銷多年，並持續廣泛行銷於美國、加拿大、馬來西亞及澳門等地，衡酌
我國與東南亞地區商旅往來頻繁等客觀事實，該商標所表彰之信譽及品質，難謂不為
一般消費者所知悉，凡此有關係人檢送之各國商標註冊證、持續行銷多年之銷售發票
、訂單、信用狀及廣告多年之報紙廣告數份等證據資料影本可稽，再審原告以近似之
中文「青山島」作為系爭商標圖樣申請註冊，復指定使用於酒、啤酒等同一或類似商
品，審諸一般客觀事實，難謂無使一般商品購買人對其表彰之商品來源與據以評定商
標產生聯想而致混淆誤認購買之虞，自有首揭法條之適用。又「青島」固為一地名，
然其為關係人使用於酒類商品，而為一般消費者所知悉之商標，為原判決所審認。況
「青山島」與據以評定「青島」、「TSINGTAO」商標之外觀、讀音，均有致混淆誤認
之虞，自應屬近似之商標，尚難謂與鈞院二十六年判字第二十號判例有違。從而，再
審原告執此作為原判決適用法規顯有錯誤之理由，自無足採。敬請核判等語。
　　理  由
按行政訴訟當事人對於本院判決提起再審之訴，必須具有行政訴訟法第二十八條所列
各款情形之一者，始得為之，而該條第一款所謂適用法規顯有錯誤者，係指原判決所
適用之法規與該案應適用之現行法規相違背或與解釋判例有所牴觸者而言，本院六十
二年判字第六一○號著有判例。本件原判決駁回再審原告於前程序之訴，係以：「系
爭『青山島』商標圖樣為中文『青山島』三字，其中『青』、『島』二字，與據以評
定商標『青島』、『TSINGTAO』，外觀、讀音相同，易滋混淆誤認之虞，應屬近似之
商標。又該據以評定商標圖樣係關係人及其前手首先使用於各種啤酒商品之標誌，除
早於中國大陸、美國、新加坡、加拿大、馬來西亞、法國等世界多國獲准註冊外，於
系爭商標八十一年十二月三十日申請註冊前，該據以評定商標之酒類商品即透過經銷
商及代理商於新加坡之新民日報、聯合早報刊登廣告宣傳促銷多年，並持續廣泛行銷
於美國、加拿大、馬來西亞及澳門等地，衡酌我國與前揭地區商旅往來頻繁等客觀事
實，該商標所表彰之信譽及品質，難謂不為一般消費者所知悉，從而，原告以近似之
中文『青山島』作為系爭商標圖樣申請註冊，復指定使用於酒、啤酒等同一或類似商
品，客觀上難謂無使一般商品購買人對其表彰之商品來源與據以評定商標產生聯想而
致混淆誤認購買之虞，自有註冊時商標法第三十七條第一項第六款後段規定之適用。
又審定第七二○○七三號聯合商標，因正商標評決無效而失所附麗，應一併撤銷。」
等語為得心證之理由，核無不合。原判決認定系爭商標與據以評定商標圖樣近似，有
致公眾誤信之虞，而依系爭商標註冊時商標法第三十七條第一項第六款後段規定維持
再審被告所為系爭商標應作為無效及其聯合商標應一併撤銷之評決，其適用法規洵屬
正確。又據以評定商標業在法國等世界多國獲准註冊，且已廣泛行銷，為一般消費者
所知悉，業如前述，再審被告自得執為評定依據。至大陸商．青島啤酒股份有限公司
前所提之進出口發票及原產地證明書所載品名係指青島啤酒而言，非謂「青島」等據
以評定商標未作商標之使用。另原判決以系爭商標與據以評定商標外觀、讀音相同，
易滋混淆，而認二者應屬近似商標，未有任意割裂比對情事，其認定事實並無違反經
驗法則，亦無悖於本院二十六年判字第二十號判例意旨。綜上所述，原判決所適用之
法規，與該事件應適用之現行法規並不相違背，與解釋判例亦無所牴觸，要無適用法
規錯誤之可言，再審原告以其適用法規顯有錯誤，對之提起再審之訴為無理由，應予
駁回。
據上論結，本件再審之訴為無理由，爰依行政訴訟法第三十三條、民事訴訟法第五百
零二條第二項，判決如主文。
中    華    民    國     八十七      年      五      月     二十一      日
                    行 政 法 院 第 一 庭
                                審 判 長 評  事      黃  鏡  清
                                         評  事      廖  政  雄
                                         評  事      高  秀  真
                                         評  事      藍  獻  林
                                         評  事      黃  璽  君
右  正  本  證  明  與  原  本  無  異
                                         法院書記官  邱  彰  德
中    華    民    國     八十七      年      五      月     二十一      日
